臺灣高雄地方法院民事判決　　　　　　　100年度訴字第962號
原　　　告　曾龍寶
　　　　　　曾良濱
共　　　同　呂郁斌律師
訴訟代理人
被　　　告　蔡清智
訴訟代理人　蔡陸弟律師
被　　　告　台灣電力股份有限公司
法定代理人　陳貴明
訴訟代理人　蔡宗勳
複代理人　　蔡陸弟律師
上列當事人間請求損害賠償事件，經本院於民國100 年10月19日
言詞辯論終結，判決如下：
    主      文
原告之訴及假執行之聲請均駁回。
訴訟費用由原告負擔。
    事實及理由
一、原告主張：被告蔡清智受僱於被告台灣電力股份有限公司（
    下稱被告台電公司）並服務於其所轄之高雄區營業處岡山服
    務所（下稱台電岡山所），而其於民國98年3 月21日晚間負
    責值班工作時，值訴外人宋月鳳與張萬雄前往探視，嗣於宋
    月鳳欲離去時，被告蔡清智竟違背值班人員應嚴格管制門禁
    義務，任由宋月鳳自行操控電動鐵捲門，且於宋月鳳自行操
    作遭鐵捲門夾住之際，其亦未同時監看監視系統，致宋月鳳
    自當晚8 時38分33秒遭該鐵捲門夾住後27分鐘，始經路人發
    現送醫，惟仍因缺氧性腦病變不治死亡（下稱系爭事故），
    是被告蔡清智就系爭事故之發生顯有重大過失，而伊等二人
    為宋月鳳之子，頓時痛失至親而身心俱疲，自各得請求精神
    慰撫金新臺幣（下同）1,067,500 元，另原告曾龍寶復為宋
    月鳳支出殯葬費用365,000 元，其亦得併為請求，而被告台
    電公司為蔡清智之僱用人，自應負連帶賠償責任，爰依民法
    第184 條第1 項前段、第188 條第1 項、第192 條、第194
    條之規定，提起本訴。並聲明：(一)被告應各連帶給付原告曾
    龍寶、曾良濱1,432,500 元、1,067,500 元，及均自起訴狀
    繕本送達翌日起至清償日止，按年息5 ％計算之利息。(二)願
    供擔保請准宣告假執行。
二、被告均以：本件系爭事故發生後，業經臺灣高雄地方法院檢
    察署（下稱高雄地檢署）檢察官偵查認定宋月鳳之死亡與被
    告蔡清智值班之行為不具因果關係，而獲不起訴處分確定，
    嗣原告聲請鈞院交付審判，亦遭駁回確定，原告再為請求提
    起本訴，顯無理由。又系爭事故發生後，經審視監視系統中
    之宋月鳳實際操作電動門過程，實乃因宋月鳳不當操作且為
    求便利而未依一般正常操作模式進出，致感應器無法發揮正
    常功能停止運作，始遭電動門夾住致死，此顯係因宋月鳳個
    人之疏失致本件事故發生，與被告蔡清智之值班行為，不具
    相當因果關係，亦不具可歸責性。況台電岡山所設置輪值制
    度，係為因應用戶用電故障修理服務，值班人員並非以擔任
    門禁守衛，負責管控人員進出及電動門開關之安全為業務範
    圍，原告稱被告蔡清智有管制門禁義務，並非可採，且監視
    系統設置目的，乃為輔助防盜或發現火災等安全事項，而非
    用以防止進出人員因異常操作所生危險，原告藉此擴大值班
    人員應負責任範疇，進而推論伊等對於系爭事故具有過失，
    均無可採等語資為抗辯。並均聲明：原告之訴駁回。
三、兩造不爭執之事項：
  (一)被告蔡清智被訴業務過失致死部分，業經臺灣高雄地方法院
    檢察署以98年度偵字第11388 號不起訴處分確定，另經本院
    以98年度聲判字第93號駁回原告交付審判聲請確定。
  (二)系爭事故發生時，被告蔡清智擔任值班工作。
  (三)宋月鳳係自行開啟台電岡山所之車庫電動門步行離去，並在
    離去時誤觸鐵門開關導致被鐵門夾傷，經送醫仍因缺氧性腦
    病變而死亡。
  (四)該車庫電動門之下緣離地45公分、上緣離地51公分處設有感
    應器，且該感應器於平行距離感應器186 公分或94公分或32
    公分處均有感應，可使電動門停止運作，直至將障礙物置於
    感應器垂直上方7.5 公分或3 公分處，才無法感應，該電動
    門或感應器並無任何無法正常開關門或故障。
  (五)宋月鳳於98年3 月21日離開辦公室後，先於當晚8 時38分23
    秒至車庫電動門前開啟電動門、於8 時38分27秒側身從電動
    門縫踏出台電岡山所，於8 時38分30秒以其左手直接從門縫
    伸至電動門之開關鐵箱徒手啟動開關按鈕，此時其係身體從
    門外斜伸入電動門之內側，其雙腳仍站立在電動門之外側，
    於8 時38分33秒宋月鳳頸部即遭電動門夾傷。
四、得心證之理由
  (一)按「因過失不法侵害他人之權利者，固應負損害賠償責任。
    但過失之有無，應以是否怠於善良管理人之注意為斷者，茍
    非怠於此種注意，即不得謂之有過失」、「損害賠償之債，
    以有損害之發生及有責任原因之事實，並二者之間，有相當
    因果關係為成立要件」，最高法院19年上字第2746號、48年
    台上字第481 號分別著有判例可資參照。是侵權行為賠償請
    求權之發生，除必須以行為人有侵害他人之不法行為外，行
    為人就損害結果發生亦須具有故意或過失之可歸責性，且損
    害之發生與行為人之行為間亦應具有相當因果關係等為成立
    要件，故如行為人之行為因無悖於注意義務而無過失，或損
    害之發生與行為人之行為間不具有相當因果關係，均不成立
    侵權行為之損害賠償之責。
  (二)本件事故發生之經過，經本院勘驗事發當時台電公司岡山所
    監視系統攝錄之光碟顯示，宋月鳳於98年3 月21日離開辦公
    室後，先於當晚8 時38分23秒至車庫電動門前開啟電動門，
    於8 時38分27秒側身從電動門縫踏出台電岡山所，於8 時38
    分30秒以其左手直接從門縫伸至電動門之開關鐵箱徒手啟動
    開關按鈕，此時其係身體從門外斜伸入電動門之內側，其雙
    腳仍站立在電動門之外側，於8 時38分33秒宋月鳳頸部即遭
    電動門夾傷，此有勘驗筆錄附卷可參（見本院卷第62頁）。
    又該肇生事故之車庫電動門之下緣離地45公分、上緣離地51
    公分處均設有感應器，且該感應器於平行距離感應器186 公
    分或94公分或32公分處均有感應，可使電動門停止運作，直
    至將障礙物置於感應器垂直上方7.5 公分或3 公分處，才無
    法感應，該電動門或感應器並無任何無法正常開關門或故障
    ，亦經高雄地檢署檢察官於98年3 月23日履勘現場後製有履
    勘筆錄可稽（見高雄地檢署98年度相字第534 號卷第36頁至
    第37頁），且為兩造所不爭執，是以該電動門運作正常，且
    其所附設之防夾感應器亦無任何故障之情事，若宋月鳳能直
    接至電動門開關按鈕處正面操作，並將電動門預留相當之關
    閉空間使其於按下關閉按鈕後，留有足以離開電動門之時間
    ，應不至於發生遭夾傷之結果，足見宋月鳳係因未預留足夠
    之關閉空間，且自己以站在門外側將身體斜伸入內之怪異姿
    勢，致電動門感應器無法發揮正常功能以停止動作，始遭電
    動門夾住可堪認定。又宋月鳳在跟隨訴外人張萬雄進入台電
    公司岡山所後，係目睹證人張萬雄直接至電動門旁，在設置
    開關按鈕之鐵箱處以手動關閉電動門，宋月鳳應知悉如何操
    作該電動門乙節，業據證人張萬雄於本院證稱：宋月鳳除本
    次外亦曾跟伊一起進去台電公司岡山所過，因宋秋鳳有看過
    伊操作該電動門，且該電動門只有開、關和暫停3 個按鈕，
    與一般家中之鐵捲門相同，所以伊相信宋月鳳也能安全操作
    ，才會放心讓她一人離去等語綦詳（見本院卷第59頁），而
    證人張萬雄與宋月鳳為認識7 、8 年之朋友，與被告蔡清智
    亦係朋友關係（見高雄地檢98年度偵字第11388 號卷第13頁
    ），其實無理由虛捏事實以偏頗任何一造之必要，況其經本
    院告以偽證可能之處罰後，仍願具結以擔保其證言之可信性
    ，且該電動門開關鐵箱內僅有向左（關）、暫停及向右（開
    ）等3 顆按鈕，並無任何特殊之結構，此有該電動門手動開
    關箱之翻拍照片可稽（見高雄地檢98年度偵字第11388 號卷
    第22頁），以該摯動機制實甚簡易，而宋月鳳亦確與證人張
    萬雄同行，證人陳稱宋月鳳已觀看過其實地操作該電動門之
    開關後，其應能自行安全開啟電動門離去之語，應與常情相
    符而得採信。今宋月鳳既應確實已知悉並能掌握該電動門之
    操作方式，卻仍違反操作程序，足證此夾傷之後果，實乃係
    宋月鳳為求方便，而於手控開啟電動門時，僅開啟可供身體
    通過之甚小縫隙，並於通過後，在門外以傾身探頭方式伸手
    入內按壓關門鈕，因疏未酌留適當之安全空間，身體來不及
    縮回，致頸部遭門夾住致死，此自純屬宋月鳳個人一時疏失
    所致之意外事件可堪認定。
  (三)原告雖以被告蔡清智未從監視系統看出異狀，致錯失及時救
    治之時機，有違擔任值班人員之控管進出大門之責云云，惟
    被告蔡清智係台電公司岡山所於案發當時夜間之值班人員，
    依台電公司服務手冊所訂該公司夜間及假日值班人員工作、
    責任內容為接聽電話解答用電疑難、修理用電故障、注意各
    項安全防護工作等項目，其中關於安全防護工作內容則係以
    防盜為主，值班目的亦為確保服務所內人員及財物之安全，
    並非擔保任何訪客自行所招致意外而及時救治送醫之監控義
    務，此有台電公司分別於98年5 月14日所出具之電業字第09
    804011441 號函及於98年7 月22日之電業字第09806010861
    號函在卷可佐（見高雄地檢98年度偵字第11388 號卷第37頁
    至第38頁、第51頁至第57頁），是以上述台電公司服務手冊
    所訂值班人員之工作內容，並一般為值班之目的，足認該監
    視系統設置之目的，僅係在輔助其為防盜或及時發現火災等
    房舍之安全事項，並於事後作為保存證據之用，自不能逕以
    該處設有監視系統為理由，進而無限制擴大被告蔡清智為值
    班時應負之責任範圍至值班人員應及時由監視器發現如訪客
    之宋秋鳳有異常操作電動門等動作之情形，並由此認其有防
    止進出該電動門之人員異常操作所生之危險，或須於短短數
    分鐘內及時發現之法律上義務。況宋月鳳欲離開台電公司岡
    山所前並未知會被告蔡清智乙節，業據如前述並無虛偽陳述
    之情而可採信之證人張萬雄稱：宋月鳳向伊表示要離開時，
    伊正在與蔡清智講話，宋月鳳只是跟伊比一個手勢就走了，
    因此蔡清智並無聽到宋月鳳要離開的訊息，蔡清智也只知道
    宋月鳳離開辦公室，但不知道她要去哪裡，也都沒有過問宋
    月鳳在哪裡等語明確（見本院卷第59頁、第60頁），是被害
    人宋秋鳳之頸部遭電動門夾住約27分鐘後，才被路人發現乙
    節，以開、關電動門既非被告蔡清智應隨時關注之業務職責
    ，且宋秋鳳於離開被告蔡清智辦公室前亦未讓被告蔡清智有
    任何機會獲悉其有獨自開啟電動門離去之跡象，則被告蔡清
    智對於被害人宋秋鳳開啟電動門離去之行為，除無應注意之
    義務已如上述外，亦難認有何可能注意之機會，今被告蔡清
    智既無何注意義務且無預為注意之機會，其自無悖於善良管
    理人之注意義務，即不得謂之為有過失，其之值班與宋秋鳳
    之死亡間亦無因果關係之存在。
五、綜上所述，被告蔡清智雖為被告台電公司之員工，惟被告蔡
    清智對於宋月鳳擅自不當操作電動門之行為，除無善良管理
    人之注意義務外，亦無任何預為注意之可能性，宋月鳳死亡
    之結果與被告蔡清智值班之行為亦無任何因果關係，是原告
    主張被告蔡清智應負本件之侵權行為損害賠償責任已屬無據
    ，而被告蔡清智於此既無庸負責，且亦無其他證據得證明被
    告台電公司之其他受雇人須為系爭事故負損害賠償之責，被
    告台電公司就此自無須負僱用人之連帶賠償責任，從而原告
    依民法第184 條、第188 條之規定請求判令被告應連帶給付
    如聲明所示之金額及其遲延利息，依法即屬無據，自應予以
    駁回，而原告之訴既經駁回，其假執行之聲請即失所附麗，
    亦應併予駁回。
六、據上論結，本件原告之訴為無理由，依民事訴訟法第78 條
    ，判決如主文。
中    華    民    國  100     年    11    月     9    日
                  民事第三庭審判長  法  官  黃宏欽
                                    法  官  楊淑珍
                                    法  官  謝宗翰
以上正本係照原本作成。
如對本判決上訴，須於判決送達後20日內向本院提出上訴狀。如
委任律師提起上訴者，應一併繳納上訴審裁判費。
中    華    民    國  100     年    11    月     9    日
                                    書記官  王居玲